臺灣高等法院臺南分院刑事判決　　　　九十一年度上易字第四九九號　 孝股
　　上　訴　人　臺灣嘉義地方法院檢察署檢察官
　　上　訴　人
　　即　被　告　乙○○
　　選任辯護人　高原茂
　　被　　　告　己○○
　　選任辯護人　蔡碧仲
　　　　　　　　汪玉蓮
　　　　　　　　楊瓊雅
右上訴人因被告傷害案件，不服臺灣嘉義地方法院九十年度易字第六二六號中華民國
九十年十二月十四日第一審判決（起訴案號：臺灣嘉義地方法院檢察署九十年度調偵
字第一四九號），提起上訴，本院判決如左：
    主  文
原判決關於己○○部分撤銷。
己○○傷害人之身體，處拘役伍拾日，如易科罰金，以參百元折算壹日。扣案之筍刀
壹支沒收。
其餘上訴駁回。
    事  實
一、己○○於民國（下同）九十年四月三十日十二時三十分許，在嘉義市○○路一八
    四號前，因蔬菜販售價格問題與乙○○發生爭執，被告己○○竟基於傷害人之身
    體之故意，持其所有之筍刀一支砍傷乙○○，致乙○○受有右大拇指裂傷、右第
    二指遠端指節裂傷併遠端指骨骨折等傷害。乙○○因而心有未甘，竟基於毀損之
    故意，持路邊隨手拾得之木棍一支將己○○所有之車牌號碼Ｌ三－○二○七號之
    自用小貨車之前擋風玻璃一塊敲毀損壞，足以生損害於己○○。
二、案經己○○、乙○○分別訴由嘉義市警察局第二分局報請臺灣嘉義地方法院檢察
    署檢察官偵查起訴。
    理  由
一、右揭事實，業據上訴人即被告乙○○於警訊及偵審中坦承不諱，核與被告己○○
    指訴、證人即被告己○○之妻陳秀如、被告乙○○之妻甲○○○、丙○○證述之
    情節相符，並有受損之自用小貨車照片二幀（見警卷第一九頁）附卷可稽，足見
    被告乙○○之自白與事實相符，本件事證明確，被告乙○○毀損之犯行洵堪認定
    。
二、訊據被告己○○矢口否認有何傷害犯行，辯稱：當日是被告乙○○先將鐵鉤拿出
    來，其才自其車上拿出扣案之筍刀自衛，並未持筍刀砍傷被告乙○○，被告乙○○之傷勢非其所造成等語。經查：
（一）被告己○○持刀砍傷被告乙○○之事實，迭據被告乙○○指訴歷歷，且經証人
      丙○○、蔡貴美、王素娟、丁○○均証稱當日被告乙○○確有受傷等情（見警
      訊卷第十二頁反面、偵查卷第十一頁、原審卷第八十頁至八十二頁、本院九十
      一年五月十六日訊問筆錄）；而証人即現場處理警員戊○○亦到庭証稱「我到
      現場時顏先生已離開，乙○○還在現場，右手在流血，他在做筆錄時有提到與
      顏先生發生口角，顏先生拿筍刀要砍他他拿桶子要擋，結果被顏先生砍到」等
      語（見本院九十一五月二日訊問筆錄）。再觀之案發後經警拍攝之被告己○○
      自用小貨車車前頭玻璃下方確留有「血跡」一節（見警訊卷第十九頁），及被
      告乙○○受傷後，前往新陽醫院診療時，其所受之傷勢有可能係刀傷一節，又
      有新陽醫院（九十）陽字第０一四號函附於本院卷足憑；暨事發時，僅被告乙○○與己○○發生衝突等情觀之，足認被告乙○○與被告己○○發生衝突時，
      確有受傷，且係刀傷，應可認定。
（二）被告乙○○雖指稱「當日被告己○○持刀砍，其曾拿塑膠桶抵擋，因而受傷」
      等語，而証人丙○○、蔡貴美亦証稱「被告己○○持刀砍向被告乙○○時，被
      告乙○○持桶子抵擋，因而受傷」等語。但為被告己○○所否認，並以前開情
      詞置辯。則本件應審酌者，係被告乙○○究係如何受傷。查：
    (1)被告乙○○係受有右大拇指裂傷、右第二指遠端指節裂傷併遠端指骨骨折之傷
      害，此有該紙診斷證明書附卷可查，而扣案之筍刀除刀刃外，其手柄甚長，若
      被告乙○○確持該塑膠桶（見原審卷第九十六頁）抵擋，則為抵擋被告己○○
      持刀重力毆擊，衡情，應以其左、右手持塑膠桶除左、右大拇指以外之四根手
      指露出於塑膠桶外側，而左、右手之大拇指均在塑膠桶之內側之式，較能抵擋
      被告己○○之重擊，則被告乙○○以此方式抵擋，實難想像被告乙○○以塑膠
      桶抵擋被告己○○之砍擊，會造成其右大拇指裂傷之傷害。
    (2)再依被告乙○○所提當日持以抵擋被告己○○之「塑膠桶」觀之，除桶子底下
      有一處約六、七公分之裂痕，其餘並無被刀砍過之痕跡乙情，亦經原審當庭勘
      驗屬實，而證人甲○○○、丙○○均證稱：「（問：那天被告己○○總共砍幾
      下？）砍很久，也不知道砍幾下，超過兩、三分鐘，我先生一直擋」「（問：
      被告己○○砍被告乙○○多久？）約有四、五分鐘」等語（見原審卷第七十九
      頁、第八○頁）；則被告己○○持刀重擊數次，且時間長達二分至五分，被告
      乙○○用以抵擋被告己○○砍擊之塑膠桶衡情豈有僅桶底下留有一處約六、七
      公分之裂痕，而其餘並無被刀砍過之痕跡之理，足認被告乙○○指稱其係持該
      塑膠桶抵擋時，為被告己○○持刀砍傷等語，並非實在。而証人甲○○○、丙○○及証蔡貴美証稱「被告己○○持刀砍向被告乙○○時，被告乙○○持桶子
      抵擋，因而受傷」等語，顯與事實不符，尚無足取。
    (3)復查被告己○○案發後警訊供稱「因和乙○○發生糾紛，乙○○拿鐵鉤要砍我
      ，我拿割筍刀自衛，與乙○○相互對打」等語（見警訊卷第三頁反面），而被
      告乙○○係受有右大拇指裂傷、右第二指遠端指節裂傷併遠端指骨骨折之傷害
      已如前述，再原審卷附被告乙○○傷勢之照片觀之（見原審卷第二十三頁），
      應係持鐵或木棍等可單手握住之物，與被告己○○互毆，始有可能受有該傷
      害，故被告己○○於警訊所稱雙方互持上開物器對打等情，並非全然無據，而
      可信採。至於被告己○○供稱係因被告乙○○先持鐵鉤追打，其始持筍刀防衛
      ，且被告乙○○係一手拿鐵鉤，一手拿桶子追打云云（見本院九十一年六月十
      九日審判筆錄），再証人即被告己○○之配偶陳秀如於原審亦証稱「被告乙○○右手拿裝魚的桶子，左手拿勾鯊魚的鐵追我先生」等（見原審卷第七十四
      頁）。則若果真被告乙○○先為侵害之行為，則當時被告己○○尚未持筍刀防
      衛，被告乙○○衡情豈有先為預知被告己○○會持筍刀攻擊，而一手持鐵鉤、
      一手「持塑膠桶」追打被告己○○之理，被告己○○供稱持筍刀防衛云云，已
      難信採；況經本院訊及案發時，有無持筍刀一節，被告己○○辯稱「當天我去
      他（即被告乙○○）攤位問他為何罵我太太，結果他就拿鐵鉤追打我，我才從
      車上拿筍刀防衛」、「（你的刀子為何放在車上）我的車子停在我攤位前面，
      因為他追我，我才將刀子丟在車上」等語（見本院九十一年五月二日訊問筆錄
      ），則被告己○○係受被告乙○○之追打，始持刀防衛，竟於被追打，經過被
      告己○○之車子時，突將筍刀丟在車上跑開，顯難置信。蓋被告己○○儘可逕
      行跑開，何須「多此一舉」，先自車上拿取筍刀，「在未任何反擊」時，又「
      突將筍刀」丟在車上始跑開。足認本件應係被告乙○○與己○○互毆，與事實
      較為相符。証人陳秀如上開証詞，係迴護被告己○○之詞，並無足取。
    (4)末查扣案之筍刀經原審送請法務部調查局鑑定結果，雖呈「血跡陰性反應」（
      見原審卷第五十五頁）。但經本院再函該局查詢「扣案之筍刀若確經人持之砍
      傷被害人，是否會因其未妥善包裝存放而影響鑑定結果」一節，復經該局函覆
      「該筍刀若經人持之砍傷被害人，如保管不當致令曝晒、潮濕腐敗或因抹拭除
      去血跡，皆有可能影響鑑定結果」，此有該局九十一年五月三十一日函附於本
      院卷可稽。足見是否有血跡陽性反應，因受保管不當等因素之影響，並非全然
      正確。再本件案發迄至送該局鑑定血跡反應，已長達四月；再參酌証人戊○○
      於本院調查時証稱「（扣案的筍刀有沒有被擦拭或清洗過？）刀子沒有被清洗
      過，而且刀子上有血跡，至於有沒有被擦拭過我沒有注意。」、「（扣案之刀
      子當時你如何保存）只是放在警局我桌子旁邊，同事有拿起來看，沒有用任何
      東西包著，後來送到地檢署他們才包起來，我訊問完後就連同刀子送到分局，
      因為刀子很利所以沒有用報紙包起來。」等語觀之（見本院九十一年五月二日
      訊問筆錄），足見警員扣得該把筍刀時，並未妥善保存。則於長達四月後，始
      再將之送請鑑定血跡反應，其正確性已非全無疑，是上開鑑定結果雖無「血跡
      陽性反應」，但亦難據採為被告己○○有利之証據。
（三）綜上所述，被告乙○○所受之前開傷害既係與被告己○○發生衝突時，所受之
      傷害，且係二人互毆所致，則被告己○○所辯「當日是被告乙○○先將鐵鉤拿
      出來，其才自其車上拿出扣案之筍刀自衛，並未持筍刀砍傷被告乙○○」云云
      ，顯係事後卸責之詞，尚無可採。本件事証明確，被告己○○傷害犯行，堪以
      認定。
三、核被告乙○○所為，係犯刑法第三百五十四條之毀損罪。被告己○○所為，係犯
    同法第二百七十七條第一項之傷害罪。
四、原審未察，遽為被告己○○無罪之判決，顯有未當。檢察官上訴意旨以被告己○○確有傷害被告乙○○之犯行等語，而指摘原判決之不當，為有理由，應由本院
    將原判決關於被告己○○部分予以撤銷改判。爰審酌被告己○○犯罪之動機、目
    的、手段，犯罪時所受之刺激及持刀傷害，被告乙○○所受之傷害，被告己○○
    犯罪後之態度等一切情狀，量處拘役五十日，並諭知易科罰金之折算標準，以示
    懲儆。至於扣案之筍刀一支，為被告己○○所有，且供其犯罪所用之物，應依刑
    法第三十八條第一項第二款規定沒收之。
五、原審以被告乙○○罪証明確，因予適用刑法第三百五十四條、第四十一條第一項
    前段、罰金罰鍰提高標準條例第一條前段、第二條規定。並審酌被告乙○○犯罪
    之動機、目的、手段、與被告己○○平日之關係、被告己○○財產受損情形及被
    告乙○○犯後之態度等一切情狀，量處拘役三十日，並諭知易科罰金之折算標準
    。木棍一支，雖係供被告乙○○犯罪所用之物，然該木棍一支係被告乙○○所拾
    得，現已不知去向乙情，業據被告乙○○於原審審理時供述明確，復無證據證明
    係被告乙○○所有，為避免將來執行上困難，爰不另為沒收之諭知。本院經核原
    判決關於被告乙○○部分認事用法並無不合，量刑亦稱妥適。被告乙○○上訴指
    摘原判決之不當，並無理由，應予駁回。
據上論結，應依刑事訴訟法第三百六十八條、第三百六十九條第一項前段、第三百六
十四條、第二百九十九條第一項前段、刑法第二百七十七條第一項、第四十一條第一
項前段、第三十八條第一項第二款、罰金罰鍰提高標準條例第一條前段、第二條，判
決如主文。
本案經檢察官吳忠賢到庭執行職務。
中      華      民      國      九十一      年    六    月    二十八    日
                                     臺灣高等法院臺南分院刑事第五庭
                                             審判長法官  鄭  文  肅
                                                   法官  王  浦  傑
                                                   法官  陳  珍  如
右正本證明與原本無異。
不得上訴。
                                             法院書記官  周  美  莉
中      華民      國      九十一      年      七     月     一    日
附錄：本判決論罪科
中華民國刑法第二百七十七條
 (普通傷害罪)
傷害人之身體或健康者，處三年以下有期徒刑、拘役或一千元以下罰金。
犯前項之罪因而致人於死者，處無期徒刑或七年以上有期徒刑；致重傷者
，處三年以上十年以下有期徒刑。
中華民國刑法第三百五十四條
毀棄、損壞前二條以外之他人之物或致令不堪用，足以生損害於公眾或他
人者，處二年以下有期徒刑、拘役或五百元以下罰金。
